【裁判字號】    98,交聲,481
【裁判日期】    981223
【裁判案由】    聲明異議
【裁判全文】
臺灣嘉義地方法院交通事件裁定         98年度交聲字第481號
原處分機關  交通部公路總局嘉義區監理所
異  議  人  甲○○
上列異議人即受處分人因違反道路交通管理處罰條例案件，對於
交通部公路總局嘉義區監理所民國98年11月17日所為之裁決（嘉
監裁字第裁70-L00000000 號），聲明異議，本院裁定如下：
    主  文
原處分關於罰鍰新臺幣肆萬玖仟伍佰元部分撤銷。
前項撤銷部分，甲○○應處罰鍰新臺幣萬玖仟伍佰元。
    理  由
一、聲明異議意旨略為：異議人即受處分人甲○○（下稱異議人
    ）不服原處分機關民國98年11月17日嘉監裁字第裁70-L0000
    0000號裁決書之罰鍰新臺幣（下同）49,500元處分，該酒後
    駕車案件業經臺灣嘉義地方法院檢察署檢察官為緩起訴處分
    確定，所定條件向臺灣更生保護會嘉義分會支付1 萬元業已
    履行，為此聲請法院裁定撤銷原處分罰鍰49,500元部分，扣
    抵上開繳納之捐款1 萬元等語。
二、按汽車駕駛人飲用酒類後其吐氣所含酒精濃度超過每公升0.
    25毫克（mg/l）以上者，不得駕車，道路交通安全規則第
    114 條第2 款訂有明文。復按汽車駕駛人駕駛汽車經測試檢
    定酒精濃度超過規定標準者，處新臺幣15,000元以上60,000
    元以下罰鍰，並當場移置保管該汽車及吊扣其駕駛執照1 年
    ，道路交通管理處罰條例第35條第1 項第1 款亦有明文規定
    。
三、經查，異議人於97年8 月6 日晚上10時58分許，因飲用酒類
    後，已達不能安全駕駛動力交通工具之程度，竟仍駕駛車牌
    號碼1751-JB 號自小客車上路，行經嘉義縣朴子市○○路與
    八德路口時，經警方攔檢盤查，並測得其呼氣酒精濃度為每
    公升0.68毫克。異議人因前揭公共危險案件經臺灣嘉義地方
    法院檢察署檢察官以97年度偵字第6013號為緩起訴處分，並
    令異議人於緩起訴處分確定後2 個月內，向臺灣更生保護會
    嘉義分會支付1 萬元，前開條件嗣經異議人於97年11月28日
    履行完畢；再上開緩起訴期間為1 年，業於98年9 月10日期
    滿，緩起訴處分未經撤銷而確定；又異議人因上揭酒駕案件
    經警舉發，原處分機關於98年11月17日認異議人違反道路交
    通管理處罰條例第35條第1 項第1 款規定以嘉監裁字第裁
    70-L00000000號裁決書裁處罰鍰49,500元、吊扣駕駛執照12
    個月及應參加道路交通安全講習等情（吊扣駕駛執照及道路
    安全講習部分已先行繳納吊扣及執行完畢），有嘉義縣警察
    局舉發違反道路交通管理事件通知單、上揭字號裁決書、緩
    起訴處分書及臺灣高等法院被告前案紀錄表在卷可稽，異議
    人就此復不爭執，上開事實，足堪認定。
四、惟按：
（一）行政罰法第26條規定：「一行為同時觸犯刑事法律及違反
      行政法上義務規定者，依刑事法律處罰之。但其行為應處
      以其他種類行政罰或得沒入之物而未經法院宣告沒收者，
      亦得裁處之。前項行為如經不起訴處分或為無罪、免訴、
      不受理、不付審理之裁判確定者，得依違反行政法上義務
      規定裁處之。」即所謂一事不二罰原則，究其立法目的，
      無非以一行為同時觸犯刑事法律及違反行政法上義務規定
      時，由於刑罰與行政罰同屬不法行為之制裁，而刑罰之懲
      罰作用較強，依刑事法律處罰即足資警惕，實無一事二罰
      再處行政罰之必要，但罰鍰以外之沒入或其他種類行政罰
      ，因兼具維護公共秩序之作用，為達行政目的，行政機關
      仍得併予裁處。
（二）又檢察官依刑事訴訟法第253 條之2 第1 項第4 款規定為
      緩起訴處分，命異議人向指定之公益團體支付一定之金額
      ，異議人係履行檢察官為緩起訴處分命令，此等命令名義
      上雖非刑罰，但仍為一種特殊之處遇措施，對異議人名譽
      、心理亦產生相當制約且造成實質上財產減少，並產生未
      經裁判即生終局處理案件之實質效果，性質上已係實質的
      制裁，應可實質該當行政罰法第26條第1 項所指「依刑事
      法律」之處罰，若行政機關另依法行政裁罰，無異一罪二
      罰。況行政罰法第26條第2 項既未明文包含「緩起訴處分
      」之類型，基於對於人民不利之規定，本不得任意擴張適
      用之原則，自不宜逕認行政罰法第26條第2 項之規定，經
      緩起訴處分之情形亦有適用，始為允當。因此參酌行政罰
      法第26條立法意旨，違反行政法上義務之行為，若同時亦
      經檢察官另為緩起訴處分時，行政機關應不得就同一行為
      ，再為與刑罰相類罰鍰處分。
（三）本件異議人酒駕行為經檢察官為緩起訴處分並命向公益團
      體捐款，其捐款解釋上亦屬道路交通安全管理處罰條例第
      35條第8 項所規定之罰鍰，監理機關雖不得再為行政裁處
      ，惟若行為人所支付之緩起訴處分金，未達道路交通管理
      處罰條例第92條第3 項所定最低罰鍰基準規定者，依該條
      例第35條第8 項之規定，即須補繳不足最低罰鍰之部分，
      始符上開規定之立法目的。參諸違反道路交通管理事件統
      一裁罰基準表之規定，對於駕駛人駕駛小型車，而其吐氣
      所含酒精濃度超過每公升0.55毫克以上，其應納罰鍰之數
      額依到案日期為49,500元至57,000元。本件異議人在刑事
      部分，業經檢察官為緩起訴處分，並經檢察官命向臺灣更
      生保護會嘉義分會支付1 萬元部分，顯未達最低罰鍰數額
      。依上規定，本件異議人行政罰罰鍰部分，自應於扣除上
      開捐款後，另處以39,500元罰鍰（臺灣高等法院暨所屬法
      院97年法律座談會刑事類提案第39號研討結果參照）。
五、綜上所述，本件異議人於前揭時、地酒後駕駛自小客車，違
    反道路交通管理處罰條例第35條第1 項第1 款規定，同時觸
    犯刑事法律及違反行政法上義務規定，揆諸前揭說明，自應
    先依刑事法律處罰之。而異議人經臺灣嘉義地方法院檢察署
    檢察官為緩起訴處分後，已依檢察官之命令支付臺灣更生保
    護會嘉義分會1 萬元，業如前述，即已受到實質之制裁。從
    而，原處分機關以異議人駕駛自小客車酒精濃度超過規定標
    準（0.55mg/l以上），再對其裁處罰鍰49,500元，即有未洽
    。故本件此部分之異議為有理由，應由本院撤銷原處分，並
    改處如主文第2 項所示。
六、依道路交通管理處罰條例第87條第2 項、道路交通案件處理
    辦法第20條前段，裁定如主文。
中    華    民    國    98    年    12    月    23    日
                  交通法庭    法  官  梁淑美
上列正本證明與原本無異。
如不服本裁定，應於裁定送達後5日內，向本院提出抗告狀（應
附繕本）。
中    華    民    國    98    年    12    月    23    日
                              書記官  林金福


司法院資訊處製作；財團法人民間司法改革基金會備份。
